臺灣臺北地方法院民事判決　　九十年度重訴字第一九九九號
　　原　　　告　丙○○
　　　　　　　　唐辰國際股份有限公司
　　法定代理人　乙○○
右當事人間，請求損害賠償事件，本院判決如左：
    主    文
被告應連帶給付原告新台幣佰捌拾萬壹仟伍佰柒拾元，及被告甲○○自民國九十
年四月二十五日起、被告唐辰國際股份有限公司自民國九十年五月三日起，均至清償
日止，按年息百分之五計算之利息。
原告其餘之訴駁回。
訴訟費用由被告連帶負擔二分之一；餘由原告負擔。
本判決第一項於原告以新台幣壹佰貳拾柒萬捌仟元供擔保後，得假執行。但被告唐辰
國際股份有限公司如於假執行程序實施前，以新台幣佰捌拾萬壹仟伍佰柒拾元為
原告預供擔保，得免為假執行。
原告其餘假執行之聲請駁回。
    事    實
甲、原告方面：
壹、聲明：
一、被告等應連帶給付原告新台幣（以下同）柒佰捌拾肆萬參仟玖佰壹拾玖元，及自
    起訴狀繕本送達之翌日起至清償日止，按週年利率百分之五計算之利息。
二、請准供擔保宣告假執行。
貳、陳述：
一、被告甲○○與原告丙○○均為共同被告唐辰國際股份有限公司（下稱唐辰公司）
    之員工，於民國八十九年七月二十八日奉派至南部出差返後，於返回台北途中，
    搭乘由被告甲○○駕駛被告唐辰公司所有車號ＤＫ─六七三七號小客車（車上另
    有公司主管梁坤煌先生隨行），於當日下午四時五十五分許，行經國道三號高速
    公路龍潭路段北上六十七公里五三六公尺處時，因駕駛超速及超車不當，發生交
    通事故造成車輛翻覆，導致原告手部、腿部多處骨折及脊椎嚴重受傷，雖經緊急
    送醫醫治，但已造成原告身體終身殘廢，且被告甲○○涉過失傷害罪嫌，業經本
    院九十年店交簡字第一八八號判處被告甲○○罪刑在案，此有調閱前開刑事卷宗
    甚明，並請引用為本件證明被告有不法過失侵權行為之證據。
二、按「因故意或過失不法侵害他人權益者，負損害賠償責任。」、「汽車、機車或
    其他非依軌道行駛之動力車輛，在使用中加損害於他人者，駕駛人應賠償因此所
    生之損害。」，此在民法第一百八十四條第一項及第一百九十一之二條分別定有
    明文，且「受雇人因執行職務，不法侵害他人權益者，由僱用人與行為人連帶負
    損害賠償責任」，民法第一百八十八條第一項亦有明文。查被告甲○○為共同被
    告唐辰公司之員工，於執行職務時疏於注意，致原告嚴重受傷，而被告唐辰公司
    平日並未對員工駕駛習慣教育指導，且案發當天亦有主管隨行坐於前座，竟疏於
    督導，以致事故發生，依上開規定，被告等自應連帶負損害賠償責任。
三、次按民法第一百八十八條第一項所謂受僱人因執行職務不法侵害他人之權利，不
    僅指受僱人因執行其所受命令，或委託之職務自體，或執行該職務所必要之行為
    ，而不法侵害他人之權利者而言，即受僱人之行為，在客觀上足認為與其執行職
    務有關，而不法侵害他人之權利者，亦應包括在內，業據最高法院著有四十二年
    台上字第一二二四號判例；且職務上之行為、職務上予以機會之行為及與執行職
    務之時間或處所有密切關係之行為、相牽連之行為，皆屬執行職務之行為，此亦
    為最高法院歷年判決所採之見解。查本件被告甲○○為被告唐辰公司之員工，所
    駕駛之車輛為被告唐辰公司之負責人所有，駕車之原因係搭載公司主管與同事出
    差從南部返回台北，此亦據被告等自認在卷，又因過失致原告嚴重受傷，終身殘
    廢，不論在客觀上或主觀上，其行為顯係執行職務之行為，洵無疑義，被告唐辰
    公司辯稱甲○○之不法行為與職務無關，無法進行監督云云，殊無理由。
四、且按「不法侵害他人之身體或健康者，對於被害人因此喪失或減少勞動能力或增
    加生活上之需要時，應負損害賠償責任。」「不法侵害他人之身體、健康、名譽
    、自由、信用、隱私、貞操，或不法侵害其他人格法益而情節重大者，被害人雖
    非財產上之損害，亦得請求賠償相當之金額。」，此在民法第一百九十三條第一
    項及第一百九十五條第一項有明文規定。查原告因被告之過失而受傷，被告等應
    連帶負賠償責任，已如前述，茲將被告等連帶賠償之項目臚列如次：
（一）醫療費：被告因傷住院期間，被告固曾支付部分醫療費用，但原告自八十九年
      十月二十日出院後仍繼續進行復健門診，共支出醫療費用四千五百零二元，此
      有收據在卷可稽，並未見被告給付。
（二）看護費：原告身受重傷，無法自理生活，需專人看護照料，其母乃辭去原有工
      作在家專心照顧，自出院八十九年十月二十日至九十年三月二十日止共五個月
      ，每月依勞委會公告勞工最低工資每月以一萬六千五百元計算，共計八萬二千
      五百元。
（三）喪失勞動力之損害賠償：原告經此傷害，已使脊椎受嚴重傷害，達殘障之程度
      ，此有殘障手冊在卷可考，且經本院向勞工保險局函查認定原告之殘廢等級，
      經該局以九十年十二月三十一日九十保給字第六０八七二九七函復認為目前病
      況有可能處於第八項第七級與第九項第十三級之間，以第七級計算其喪失勞動
      力程度約為69.21%，又目前原告每月之薪資為二萬七千元，此有公司支付明細
      在卷可參，則原告減少勞動力之月損害額為一萬八千六百八十七元（27,000×
      69.21%），原告今年二十五歲，算至退休年齡六十五歲共喪失四十年之勞動力
      ，以霍夫曼計算法扣除年息百分之五之中間利息後，一次請求之賠償額為四百
      八十五萬三千二百二十七元。（18,687×12×21.00000000= 4,853,227）。
（四）慰撫金：原告受此嚴重傷害，身心遭受重大折磨，且自此生活將增加許多不便
      ，尤其原告正值二十五歲之花樣年華，且小姑獨處，遭此巨變，實難釋懷，而
      事故至今，仍有大小便失禁情形，日常生活無法回復正常，更常徹夜輾轉難眠
      ，身心遭此折磨，精神苦不堪言，爰請求三百萬元之慰撫金。
（五）以上總計（一）至（四）被告等應連帶賠償原告七百九十四萬零二百二十九元
      。
四、關於被告主張抵扣部分給付金額之主張：
（一）被告答辯理由五、（一）（三）（四）所列費用，均係原告於住院期間之支出，
      並未在本件原告起訴之範圍。
（二）被告答辯理由五、（二）之部分，係原告於醫療中不能工作之工資補償，對此
      因被告侵權行為所致不能工作之損失，原告本得依法請求，然因被告業依勞動
      基準法（下稱勞基法）第五十九條第二款之規定給付，本件原告即未於本件訴
      訟主張請求，至於原告所主張喪失勞動力之損害賠償係指醫療結束後之損害，
      被告所給付係原告醫療期間之損害，二者自不得抵扣。
（三）看護費部分：
      按因被害人受傷，而由母親代為照顧被害人之起居，固係出於親情，但親情看
      護所付出之勞力，並非不能評價為金錢，只因兩者身分密切而免除支付義務，
      此種親屬並基於身分關係之恩惠，自不能加惠於加害人，故應衡量及比照僱用
      職業護士看護情形，認被害人受有相當親屬看護費用之損害，得向加害人請求
      賠償，此為目前學說與法院實務一致之見解。查原告受重傷於八十九年七月二
      十九日至八十九年十月二十日住院三個月，接受開刀及復建治療，生活無法自
      理，由母親辭去原有工作隨身看護，依一般醫院看護工每日約兩千元之行情計
      算，看護費用至少為二十四萬二千元，然被告僅於八十九年七月二十九日支付
      原告六萬元，八十九年十月十二日支付原告三萬元及八十九年十月二十五日支
      付原告一萬元，合計為十萬元，並未超過原告於住院期間之必要看護費用，且
      原告就此部分之損害並未於本件訴訟請求，乃被告主張抵扣云云，殊屬無據。
      又原告雖於八十九年十月二十日出院，但仍大小便失禁，無法自理生活，其母
      親仍在家隨身看護，自九十年三月二十日共五個月，依最低工資計算每月一萬
      六千五百元，合計為八萬二千五百元，此較一般醫院看護工每日約兩千元之行
      情為低，揆諸前揭說明，原告自得就此相當於親屬看護費用之損害向被告請求
      補償。
（四）本件並無民法第二百十七條適用之餘地
    １、本件原告係為被告唐辰公司出差，搭乘車輛係由公司提供，並由公司指示被
        告甲○○駕駛，則原告與甲○○均係為執行公司指派職務乘車，與一般之搭
        便車非可相提並論，縱因係爭車禍係由被告甲○○之過失所致，然其並非原
        告之代理人或使用人甚明，是以本件與民法第二百十七條第三項之要件並不
        相符。
    ２、況民法第二百十七條過失相抵原則，僅於賠償權利人向其使用人以外之第三
        人請求賠償時，始有其適用，倘於賠償權利人向其使用人即賠償義務人請求
        賠償時，該賠償義務人不得以賠償權利人之其他使用人亦與有過失，以對賠
        償權利人主張過失相抵，此有數則最高法院判決要旨可參，益徵本件並無民
        法第二百十七條適用之餘地。
五、基上所陳，被告等固曾給付原告部分金錢，然均非原告本件起訴之範圍，被告等
    原應連帶賠償原告七百九十四萬零二百二十九元，扣除強制汽車責任保險金九萬
    五千三百一十元，尚應給付原告七百八十四萬三千九百一十九元，爰對被告甲○○依據民法第一佰八十四條、對被告唐辰公司依據民法第一佰八十八條第一項請
    求負連帶賠償責任，為此提起本件訴訟。
參、證據：提出下列證據為證：
  原證一：國立臺灣大學醫學院附設醫院診斷證明書影本一件。
  原證二：國立臺灣大學醫學院附設醫院醫療費用收據影本十二件。
  原證三：殘障手冊及國民身分證影本各一件。
  原證四：丙○○薪資單影本一件。
  原證五：國立臺灣大學醫學院附設醫院診斷書影本一件。
  原證六：最高法院相關判決要旨四則。
  原證七：關於「看護費」學說與法院實務見解影本一件。
  原證八：曾隆興著，現代損害賠償法論（節錄）影本一份。
  原證九：最高法院民事判決要旨二則。
  原證十：國立臺灣大學醫學院附設醫院診斷書影本一件。
  並聲請函國立臺灣大學醫學院附設醫院提供病歷並鑑定丙○○之殘廢程度及喪失勞
  動能力情形、函公路局北區監理所查ＤＫ─六七三七號小客車車籍資料、函勞工保
  險局請認定丙○○殘廢等級。
乙、被告方面：
壹、被告甲○○部分：
一、聲明：駁回原告之訴及其假執行之聲請。
二、陳述：伊當天是為公司出差，有主管坐在旁邊，但原告坐在後面且當時是清醒的
    。出事時車速沒有到二百公里，只有一百四十公里而已，而且是當時車上的兩個
    人鼓譟伊開快車。
三、證據：未提出任何證據。
貳、被告唐辰公司部分：
一、聲明：
（一）原告之訴駁回。
（二）如受不利判決，被告願供擔保請准宣告免為假執行。
二、陳述：
（一）本件原告略以於八十九年七月廿八日至南部出差返回台北途中，搭乘由共同被
      告甲○○駕駛被告唐辰公司所有車號ＤＫ─六七三七號小客車，行經國道三號
      公路龍潭路段六十七公里五三六公尺，因駕駛超速及超車不當，發生交通事故
      造成車輛翻覆，導致原告手部、腿部多處骨折及脊髓嚴重受傷，雖經緊急送醫
      醫治，但已造成終身殘廢，被告唐辰公司平日並未對員工駕駛習慣教育指導，
      且當天亦有主管隨行坐於前座，竟疏於督導，爰依民法第一百八十八條規定請
      求被告唐辰公司負連帶損害責任云云。
（二）惟查：
    １、本件無民法第一百八十八條適用之餘地：
      (1)原告為被告唐辰公司受僱人，原告雖因共同被告甲○○超速駕車而受傷，亦
        非民法第一百八十八條第一項所謂之「他人」。
      (2)被告唐辰公司員工出差，雖有訴外人乙○○提供ＤＫ─六七三七號自小客車
        供員工使用（訴訟代理人前於九十年十月廿五日對於「車子是公司的」所為
        不爭執的陳述，與車輛登記資料不符，併予更正），然僅提供員工出差之便
        利，並無強制員工必須使用該車之規定，員工得自行決定出差所使用之交通
        工具，被告唐辰公司亦無指示應由何人駕車，惟使用該車者須有駕駛執照，
        則員工使用由乙○○提供之自小客車，自非被告唐辰公司所指示之職務。
      (3)本件共同被告甲○○雖亦為被告唐辰公司之受僱人，但其超速肇事致同車原
        告受傷，既非執行被告唐辰公司指示之職務，亦非執行職務所必要之行為，
        在客觀上與執行職務無關，核與民法第一百八十八條第一項之要件不合，被
        告唐辰公司不負連帶賠償責任。
      (4)本件原告與共同被告甲○○係至南部出差完畢後，由南部返回台北途中始發
        生車禍，則原告與共同被告甲○○在客觀上已執行完畢被告唐辰公司交代之
        職務，共同被告甲○○之駕車行為，並非被告唐辰公司所指示之職務，則共
        同被告甲○○為原告駕車，應認共同被告甲○○為原告之受僱人。
      (5)本件兩造出差完畢回程途中，係由有駕駛執照之共同被告甲○○與隨行主管
        二人自行決定是否輪流駕車，並非被告唐辰公司所指示之職務，已如前述。
        隨行主管亦同為被告唐辰公司之受僱人，兩人自行決定是否輪流開車，被告
        唐辰公司客觀上無法進行監督，此有證人梁坤煌證詞：「警察的判斷是一百
        七、八十，我沒有命令胡先生開車，車子我們都可以開，一開始是胡先生開
        車南下，到南部由南部的業務開車，回北部時又換胡先生開車。」可稽。況
        且共同被告甲○○及隨行主管均有駕駛執照，二人駕駛車輛，本應遵守交通
        法規，其注意義務不因是否受他人監督而異，自不得以受僱人偶一過失行為
        ，即謂僱佣人選任及監督未盡相當之注意。
    ２、本件有民法第二百十七條過失相抵原則之適用：
        共同被告甲○○之駕車行為，並非被告唐辰公司所指示之職務，則共同被告
        甲○○為原告駕車，應認被告甲○○為原告之受僱人，被告唐辰公司應屬第
        三人，原告向被告唐辰公司請求賠償時，被告唐辰公司對於原告於事發時鼓
        動被告甲○○超速之行為，自得主張過失相抵，此有證人梁坤煌證詞：「我
        們回來的路上，被告胡先生就跟別的車飆車，飆車超過後原告還有稱讚．．
        ．一路上都清醒，收費站之前我們有去休息站。發生車禍最後原告還有說怎
        麼會這樣。」可稽。
    ３、本件原告主張之賠償項目包括：
      (1)醫療費：自八十九年十月廿日出院後支出醫療費四千五百零二元。
      (2)看護費：自八十九年十月廿日出院至九十年三月廿日共五個月，由原告之母
        在家照顧，按月請求一萬六千五百元，共計八萬二千五百元。
      (3)喪失勞動力賠償：以第七級計算喪失勞動能力程度為百分之六九．二一，一
        次請求四百八十五萬三千二百二十七元。
      (4)慰撫金：三百萬元。
　　惟查：
      (1)被告唐辰公司業已於九十年五月四日支付醫療費（見被證一之９）。
      (2)原告在家休養期間，無論係夜間或係假日，雖係由家人負責照料，然此家人
        與原告共同生活之必然結果，尚難認有因此而增加其生活上之支出（參照台
        灣高等法院八十九年度上字第一０二六號判決），原告請求看護費，自無理
        由。
      (3)事實上原告於出院後即報考海洋大學，目前已就讀至二年級，行動並無不便
        之處，原告並於九十一年四月十一日到庭應訊，行動已屬正常，並無終身殘
        廢情事。如原告主張殘廢屬實，惟原告究竟屬第七級或第十三級殘廢等級，
        尚未確定，原告有關喪失勞動力之賠償請求，自不應准許。
      (4)原告受害程度未定，已如前述，原告逕自請求三百萬元慰撫金，自不應准許
        ，被告唐辰公司縱使應負連帶賠償責任，金額亦過高，應予酌減。事實上原
        告非常願意回到被告唐辰公司工作，被告唐辰公司亦願意支付兩倍薪資予原
        告，以達成和解，惟因原告之父母反對而作罷，造成目前原告就讀海洋大學
        ，未回到被告唐辰公司工作，卻由被告唐辰公司繼續支付原告薪資之不公平
        情事。
    ４、被告公司主張扣抵部分：
　　    被告公司在道義上迄今已分別給付原告或為原告墊付左列金額：
      (1)八十九年七月廿九日支付六萬元（見被證一Ａ類）；
      (2)自八十九年八月至九十一年五月支付相當於原領工資數額之補償金額計五十
        六萬七千元（見被證一Ｂ類及被證三、五）（有關勞工保險局給付與薪資給
        付之計算見被證二）；
      (3)醫療費用計二十四萬二千八百五十三元（見被證一Ｃ類）；
      (4)看護及雜費計四萬二千六百六十三元（見被證一Ｄ類）；
      (5)強制汽車責任保險金九萬五千三百一十元（見被證一Ｅ類）
      (6)合計一百萬零七千八百二十六元。
    如被告唐辰公司依法應負擔賠償責任時，依勞動基準法第五十九條但書規定同一
    事故，依勞工保險條例已由雇主支付費用補費者，雇主得予抵充職業傷害補償。
    另依勞動基準法第六十條規定，被告公司依同法第五十九條第一、二款規定所給
    付醫療費用二十四萬二千八百五十三元及原領工資五十六萬七千元之補償金額得
    抵充同一事故所生損害之賠償金額；另依強制汽車責任保險法第三十條規定，保
    險人給付之保險金，視為加害人或被保險人損害賠償金額之一部分，加害人或被
    保險人受賠償請求時，得扣除之，被告公司亦得將保險金九萬五千三百一十元自
    賠償責任中予以扣除。
三、證據：提出下列證據為證：
  被證一：支付費用清單及其附件影本一份。
  被證二：勞工保險給付與薪資給付計算表影本一件。
  被證三：彰化銀行存款憑條影本二件。
  被證四：臺灣高等法院民事判決影本一件。
  被證五：彰化銀行存款憑條影本四件。
  被證六：支付費用清單一件。
  被證七：勞動基準法第六十條規定之行政解釋影本一份。
  並聲請訊問證人梁坤煌。
丙、本院依原告聲請函國立臺灣大學醫學院附設醫院提供病歷並鑑定丙○○之殘廢程
    度及喪失勞動能力情形、函公路局北區監理所查ＤＫ─六七三七號小客車車籍資
    料、函勞工保險局請認定丙○○殘廢等級。
    理    由
一、按，訴狀送達後，原告不得將原訴變更或追加他訴。但有下列各款情形之一者，
    不在此限：．．．。三、擴張或減縮應受判決事項之聲明。．．．七、不甚礙被
    告之防禦及訴訟之終結者。民事訴訟法第二百五十五條第一項定有明文。查，本
    件原告起訴原請求「被告應連帶給付原告一千零九萬九千二百一十一元，及自起
    訴狀繕本送達之翌日起至清償日止，按週年利率百分之五計算之利息。並請准供
    擔保宣告假執行。」嗣於訴訟繫屬中之九十一年一月十七日變更聲明為請求「被
    告等應連帶給付原告七百八十四萬三千九百一十九元，及自起訴狀繕本送達之翌
    日起至清償日止，按週年百分之五計算之利息。並請准供擔保宣告假執行。」核
    係減縮應受判決事項之聲明，且不甚礙被告之防禦及訴訟之終結，依前開規定，
    不受不得於起訴狀送達後，變更或追加他訴之限制，先予敘明。
二、本件原告主張：被告甲○○與原告均為被告唐辰公司之員工，於八十九年七月二
    十八日共同奉派至南部出差後，於返回台北途中，搭乘由被告甲○○駕駛被告唐
    辰公司所有車號ＤＫ─六七三七號小客車，車上另有公司主管梁坤煌先生隨行，
    於當日下午四時五十五分許，行經國道三號高速公路龍潭路段北上六十七公里五
    三六公尺處時，因駕駛超速及超車不當，發生交通事故造成車輛翻覆，導致原告
    手部、腿部多處骨折及脊椎嚴重受傷，雖經緊急送醫手術醫治後，仍受有薦骨骨
    折、右側尺骨鷹突骨折、左側內踝骨折、腰椎神經受損、脊椎骨折併脊髓損傷等
    傷害，及其身體業已終身殘廢，且被告甲○○涉過失傷害罪嫌，業經本院九十年
    店交簡字第一八八號判處罪刑在案，又甲○○為共同被告唐辰公司之員工，於執
    行職務時疏於注意，致原告嚴重受傷，而被告唐辰公司平日並未對員工駕駛習慣
    教育指導，且案發當天亦有主管隨行坐於前座，竟疏於督導，以致事故發生，依
    上開規定，被告等自應連帶負損害賠償責任，爰依民法第一佰八十四條對被告甲○○、依民法第一佰八十八條第一項對被告唐辰公司請求連帶賠償七百八十四萬
    三千九百一十九元並加計自起訴狀繕本送達翌日起至清償日止之法定遲延利息。
    被告甲○○則以：當天是為公司出差，有主管坐在旁邊，但原告坐在後面且當時
    是清醒的，出事時車速沒有到二百公里，只有一百四十公里而已，而且是當時車
    上的兩個人鼓譟開快車等語置辯。被告唐辰公司亦以：（一）本件無民法第一百
    八十八條適用之餘地：原告雖因被告甲○○超速駕車而受傷，亦非民法第一百八
    十八條第一項所謂之「他人」，而員工出差，雖有訴外人乙○○提供自小客車供
    員工使用，然僅提供員工出差之便利，並無強制員工必須使用該車，員工得自行
    決定出差所使用之交通工具，公司亦無指示應由何人駕車，惟使用該車者須有駕
    駛執照，員工使用由乙○○提供之自小客車，非被告唐辰公司所指示之職務，況
    甲○○雖亦為唐辰公司之受僱人，但其超速肇事致同車之原告受傷，既非執行唐
    辰公司指示之職務，亦非執行職務所必要之行為，在客觀上與執行職務無關，與
    民法第一百八十八條第一項之要件不合，唐辰公司不負連帶賠償責任。又原告等
    人至南部出差完畢後，由南部返回台北途中始發生車禍，則原告等人在客觀上已
    執行完畢唐辰公司交代之職務，甲○○之駕車行為，並非唐辰公司所指示之職務
    ，則甲○○為原告駕車，應認為原告之受僱人。甲○○與隨行主管同為唐辰公司
    之受僱人，兩人自行決定是否輪流開車，唐辰公司客觀上無法進行監督，且甲○○及隨行主管均有駕駛執照，二人駕駛車輛，本應遵守交通法規，其注意義務不
    因是否受他人監督而異，自不得以受僱人偶一過失行為，即謂僱佣人選任及監督
    未盡相當之注意。（二）、本件有民法第二百十七條過失相抵原則之適用：甲○○之駕車行為，並非唐辰公司所指示之職務，則甲○○為原告駕車，應認甲○○
    為原告之受僱人，唐辰公司應屬第三人，原告向唐辰公司請求賠償時，唐辰公司
    對於原告於事發時鼓動甲○○超速之行為，自得主張過失相抵，及（三）如唐辰
    公司依法應負擔賠償責任時，依勞動基準法第五十九條但書規定同一事故，依勞
    工保險條例已由雇主支付費用補費者，雇主得予抵充職業傷害補償。另依勞動基
    準法第六十條規定，被告公司依同法第五十九條第一、二款規定所給付醫療費用
    二十四萬二千八百五十三元及原領工資五十六萬七千元之補償金額得抵充同一事
    故所生損害之賠償金額；另依強制汽車責任保險法第三十條規定，保險人給付之
    保險金，視為加害人或被保險人損害賠償金額之一部分，加害人或被保險人受賠
    償請求時，得扣除之，被告公司亦得將保險金九萬五千三百一十元自賠償責任中
    予以扣除，即共應扣除一百萬零七千八百二十六元等語，資為抗辯。
三、原告主張伊與被告甲○○均為被告唐辰公司之員工，於八十九年七月二十八日一
    起奉派至南部出差後，於返回台北途中，搭乘由甲○○駕駛、唐辰公司所提供車
    號ＤＫ─六七三七號小客車，車上另有公司主管梁坤煌先生隨行，於當日下生四
    時五十五分許，行經國道三號高速公路龍潭北上路段六十七公里五三六公尺處時
    ，因甲○○駕駛超速及超車不當，發生交通事故造成車輛翻覆，導致伊手部、腿
    部多處骨折及脊椎嚴重受傷，經緊急送醫手術醫治後，仍受有薦骨骨折、右側尺
    骨鷹突骨折、左側內踝骨折、腰椎神經受損、脊椎骨折併脊髓損傷等傷害，刑事
    部份經本院九十年店交簡字第一八八號對被告甲○○以過失傷害罪，判處有期徒
    刑參月、得易科罰金確定在案之事實，業據其提出診斷書為證，並經本院調閱九
    十年度店交簡字第一八八號刑事判決簡易訴訟程序第一審卷宗核閱屬實，復為被
    告所不否認，堪認為真實。惟原告主張其身體業已終身殘廢，及被告甲○○執行
    職務時疏於注意，致其嚴重受傷，被告唐辰公司為雇主、平日並未對員工駕駛習
    慣教育指導，案發當天亦有主管隨行坐於前座，竟疏於督導，以致事故發生，被
    告應連帶負損害賠償責任等情，則為被告所否認，並分別以前開情詞置辯。是本
    件兩造之爭執點即在於：（一）甲○○有無故意或過失，不法侵害原告之權利？
    （二）唐辰公司是否應負僱用人之侵權行為責任？（三）唐辰公司可否主張原告
    為與有過失而應負過失相抵之責任？以下分別論述之。
四、按因故意或過失，不法侵害他人之權利者，負損害賠償責任。違反保護他人之法
    律者，推定其有過失。民法第一百八十四條第一項前段、第二項定有明文。查，
    被告甲○○於八十九年七月二十八日與原告共同奉派至南部出差後，於返回台北
    途中，由被告甲○○駕駛被告唐辰公司所提供車號ＤＫ─六七三七號小客車，車
    上另有公司主管梁坤煌先生隨行，於當日下午四時五十五分許，行經國道三號高
    速公路龍潭路段北上六十七公里五三六公尺處時，依當時狀況並無不能注意之情
    形，竟疏於注意而以每小時一百四十公里之速度行駛，並任意變換車道，致因超
    速及超車不當，發生交通事故造成車輛翻覆，導致原告手部、腿部多處骨折及脊
    椎嚴重受傷，雖經緊急送醫手術醫治後，仍受有薦骨骨折、右側尺骨鷹突骨折、
    左側內踝骨折、腰椎神經受損、脊椎骨折併脊髓損傷等傷害，刑事部份經本院九
    十年店交簡字第一八八號對被告甲○○以過失傷害罪，判處有期徒刑參月、得易
    科罰金確定在案，業據認定如上，是被告甲○○於駕駛車輛時疏於注意，致原告
    嚴重受傷，其有因過失，不法侵害原告權利之情形，依前開規定，應對原告負損
    害賠償責任。
五、次應審究者為，唐辰公司是否應負僱用人之侵權行為責任？即應審究：１、原告
    是否為民法第一百八十八條第一項所謂之「他人」？２、甲○○駕駛唐辰公司法
    定代理人乙○○提供之自小客車出差，是否屬於公司指示之職務？３、甲○○超
    速肇事致同車原告受傷，是否執行唐辰公司指示之職務及執行職務所必要之行為
    ？４、本件車禍發生時已在原告等出差完畢後回途中，則甲○○執行職務之行為
    是否已完畢？甲○○駕車行為是否即成為原告之受僱人？５、唐辰公司對於甲○○之之選任及監督是否已盡相當之注意？以下分別論述之。
（一）原告是否為民法第一百八十八條第一項所謂之「他人」？
      按，受僱人因執行職務，不法侵害他人之權利者，由僱用人與行為人連帶負損
      害賠償責任。但選任受僱人及監督其職務之執行，已盡相當之注意或縱加以相
      當之注意而仍不免發生損害者，僱用人不負賠償責任。為民法第一百八十八條
      第一項所明定。該條規定所謂之「他人」，應指僱用人與受僱人以外之人而言
      ，至於該「他人」與僱用人或受僱人間是否另有僱用關係，則屬別一法律關係
      ，查，原告既為駕駛人甲○○以外之第三人，不問其是否亦屬受僱於被告唐辰
      公司，應認係屬該條規定所謂之「他人」，否則不足以保護該他人之權利，是
      唐辰公司辯稱原告並非該條所謂之「他人」云云，尚無足取。
（二）甲○○駕駛唐辰公司法定代理人乙○○提供之自小客車出差，是否屬於公司指
      示之職務？
      查，本件甲○○所駕駛之ＤＫ─六七三七號自小客車固係唐辰公司之負責人乙○○所有，此為兩造所不爭，並有前開公路局北區監理所函復車籍資料函及附
      件載明可稽，惟乙○○既提供該車輛予唐辰公司使用，且以往員工出差亦均係
      開車，當天係乙○○指派原告等人出差一節，亦據證人即唐辰公司業務副理梁
      坤煌到庭證稱可稽（見本院九十一年四月十一日言詞辯論筆錄），足見甲○○
      當天駕駛乙○○提供之自小客車出差，確屬執行唐辰公司指示之職務。唐辰公
      司否認甲○○駕駛該車出差並非屬於公司指示之職務云云，亦無可取。
（三）甲○○超速肇事致同車原告受傷，是否執行唐辰公司指示之職務及執行職務所
      必要之行為？
      查，甲○○當天駕駛乙○○提供之自小客車出差，確屬執行唐辰公司指示之職
      務，業據論述如上，且當天一開始是甲○○開車南下，到南部由南部的業務開
      車，回北部時又換甲○○開車等情，亦據梁坤煌證稱在卷，復為被告所不爭執
      ，雖梁坤煌陳稱其沒有命令甲○○開車，車子伊等二人都可以開等語，然被告
      公司員工以往出差亦均係開車，亦據論述如上，則甲○○既將公司提供出差所
      用之車輛駕駛南下，自亦負有駕駛北上交還公司之義務，且事發時亦確係由甲○○所駕駛，是甲○○雖有超速肇事致同車原告受傷，雖非屬職務上之行為，
      然卻係因執行唐辰公司指示之職務給予之駕車機會，而致超速肇事致同車之原
      告受傷，仍係執行職務而為侵權行為。是唐辰公司辯稱甲○○超速肇事致同車
      原告受傷，非屬執行唐辰公司指示之職務及執行職務所必要之行為云云，要無
      可採。
（四）本件車禍發生時已在原告等出差完畢後回途中，則甲○○執行職務之行為是否
      已完畢？甲○○駕車行為是否即成為原告之受僱人？
      按，當天原告等人固係已出差返回途中，因被告甲○○跟別的車飆車，超車不
      當，卡到其他的車，始發生車禍，此為兩造所不爭執。惟查，參照勞工執行職
      務傷病審查準則之規定，勞工在上下班途中，以適當之方法，在適當之路途中
      ，所發生之事故，因而致受傷害時，仍認屬於因公受傷，因此，原告等人雖已
      出差完畢，而由南部返回北部，然既仍在出差完畢返回北部途中即發生車禍，
      依上開說明，仍得認屬因公受傷，則唐辰公司辯稱車禍發生時已在原告等出差
      完畢後回途中，甲○○執行職務之行為已完畢云云，即非可採。又甲○○雖有
      駕車行為，雖至多可認為係原告之使用人（參民法第二百十七條第三項規定，
      詳見後述理由六之（六）），惟並不因此即成為原告之受僱人，唐辰公司所辯
      尚有誤會，亦不足採。
（五）唐辰公司對於甲○○之選任及監督是否已盡相當之注意？
      按，民法第一百八十八條第一項規定，係僱用人過失之推定，應由僱用人負舉
      證其選任、監督無過失之責任。查，公司對於受僱人之選任及監督一般固由僱
      用人親自為之，但就一般中、低階層之員工則多委由高級幹部代為選任或監督
      ，此種情形仍應認為係僱用人之選任或監督。次查，唐辰公司辯稱對於甲○○
      之選任及監督已盡相當之注意，等語，然為原告所否認。次查，甲○○當天出
      差，有主管（按即證人梁坤煌）坐在旁邊，且出事時車速達時速一百四十公里
      ，且梁坤煌係甲○○之主管，惟甲○○飆車時，梁坤煌並沒有加以制止等情，
      亦據證人梁坤煌陳稱在卷（見同上筆錄），足見唐辰公司對於甲○○之執行職
      務之監督未盡相當之注意義務，是唐辰公司就此所辯仍非可採。
（六）小結：
      綜上所述，被告甲○○等二人所辯等語，既均無可採，而被告甲○○不法侵害
      原告之身體，則經認定如前，被告唐辰公司復為被告甲○○之僱用人，亦據論
      述如上，被告對於原告因而所受之損害，自應負連帶賠償責任。
六、原告請求被告損害賠償費用，是否應予准許，分述為次：
（一）醫療費用部分：
      按全民健康保險法第八十二條規定：「保險對象因汽車交通事故，經本保險提
      供療給付者，本保險之保險人得向強制汽車責任保險人代位請求該給付。」全
      民健康保險法為保險法之特別法，依特別法優於普通法之原則，全民健康保險
      法第八十二條應優先於保險法第一百三十五條、第一百零三之規定而為適用。
      從而全民健康保險之被保險人因汽車交通事故，經全民健康保險提供醫療給付
      者，全民健康保險之保險人自得向強制汽車責任保險之保險人代位請求該項給
      付，而依強制汽車責任保險法第三十條規定，於該範圍內，加害人或強制汽車
      責任保險之被保險人之損害賠償責任即因而免除，全民健康保險被保險人對加
      害人之損害賠償請求權亦因而喪失。（最高法院八十八年台上字第三五三號判
      決意旨參照。）經核原告所舉醫療費收據，除診斷證書費八百八十元，非屬治
      療上之支付，不應准許外，其餘依原告所受傷害及各收據載明治療費別，共計
      四千五百八十一元，均屬治療上之必要費用，被告亦未爭執，惟其中僅一千七
      百六十六元為原告自付額，其餘一千九百三十五元為健保給付部分。雖全民健
      康保險之給付係基於原告個人自行支付保險費而得，與侵權行為所生損害賠償
      請求權，非出於同一原因，原告縱由中央健康保險局支付醫藥費用，仍可依侵
      權行為之規定請求被告賠償全部之醫藥費，然依全民健康保險法第八十二條之
      規定之求償權乃係法定之債權讓與，意即中央健康保險局之被保險人若因汽車
      交通事故而受有醫療給付時，被保險人對汽車強制責任險保險人之侵權行為損
      害賠償請求權已因本條之規定移轉於中央健康保險局，中央健康保險局即可依
      此條規定代位被保險人向汽車強制責任保險之保險人請求賠償，而中央健康保
      險局之被保險人遂不可再向加害人本人或其保險人行使損害賠償請求權，此規
      定之目的即係在避免被保險人因保險事故發生，反受有不當得利。本件被告甲○○所駕駛之車牌號碼ＤＫ—六七三七號自用小客車，已向訴外人富邦產物保
      險股份有限公司投保汽車強制責任險，為兩造所不爭執，依前開說明，原告就
      健保給付部分之損害賠償請求權，已法定移轉由中央健康保險局向東泰公司行
      使，原告自不得就此部分再向被告主張權利，是原告僅得就醫療費自付部分即
      一千七百六十六元之範圍內向被告請求，逾此部分之請求，難予准許。
（二）看護費：原告因本件交通事故，導致手部、腿部多處骨折及脊椎嚴重受傷，雖
      經緊急送醫手術醫治後，仍受有薦骨骨折、右側尺骨鷹突骨折、左側內踝骨折
      、腰椎神經受損、脊椎骨折併脊髓損傷等傷害，業據認定如上，而原告目前之
      身體狀況雖可以走路，但因脊椎裡有鋼釘，穿背甲，不能久站，大、小便需要
      人照顧，其餘生活起居自己可以照顧，亦業據原告到庭陳明在卷，並有診斷書
      一份可憑，足見原告確曾因身受重傷，無法自理生活，而需專人看護照料，雖
      係由原告之母親代為照顧起居，固係出於親情，但親情看護所付出之勞力，並
      非不能評價為金錢，只因兩者身分密切而免除支付義務，此種親屬並基於身分
      關係之恩惠，自不能加惠於加害人，故應衡量及比照僱用職業護士看護情形，
      認被害人受有相當親屬看護費用之損害，得向加害人請求賠償，此為目前學說
      與法院實務採認之見解。查，原告受重傷於八十九年七月二十九日至八十九年
      十月二十日住院三個月，接受開刀及復建治療，生活無法自理，由母親辭去原
      有工作隨身看護，依一般醫院看護工每日約兩千元之行情計算，看護費用至少
      為二十四萬二千元，被告雖於八十九年七月二十九日支付原告六萬元，八十九
      年十月十二日支付原告三萬元及八十九年十月二十五日支付原告一萬元，合計
      為十萬元，此為原告所不爭，惟並未超過原告於住院期間之必要看護費用，且
      原告就此部分之損害並未於本件訴訟請求，被告主張抵扣云云，尚屬無據。原
      告於八十九年十月二十日出院後，目前仍大小便失禁，無法自理生活，其母親
      仍在家隨身看護，唐辰公司並未再給付看護費，亦為被告所不否認，至九十年
      三月二十日共五個月，依前揭說明，原告自得就此相當於親屬看護費用之損害
      向被告請求補償。原告自出院八十九年十月二十日至九十年三月二十日止共五
      個月，惟現行最低基本工資為每月一萬五千八百四十元，此為眾所週知之事實
      ，原告主張勞委會公告勞工最低工資每月為一萬六千五百元云云，尚非有據，
      以此計算，共計原告得請求之看護費為七萬九千二百元（15,840x5=79,200）
      ，是原告僅得就看護費七千九百二十元之範圍內向被告請求，逾此部分之請求
      ，亦不應准許。
（三）喪失勞動能力四百八十五萬三千二百二十七元部分：原告主張受此傷害，已使
      脊椎受嚴重傷害，達中度肢障之程度，此有殘障手冊在卷可考，而原告目前之
      身體狀況為：可以走路，脊椎裡有鋼釘，穿背甲，不能久站，大、小便需要人
      照顧，其餘生活起居自己可以照顧。亦據原告到庭陳明在卷，並有診斷書一份
      可憑。參酌本院函請勞工保險局認定原告之殘廢等級，經該局以九十年十二月
      三十一日九十保給字第六０八七二九七函復認為目前病況有可能處於第八項第
      七級與第九項第十三級之間，其中第八項為中樞神經系統機能遺存顯著障害，
      終身祗衹能從事輕便工作者，第九項則為神經系統之病變，由醫學上可證明局
      部遺存頑固神經症狀者，亦有該函在卷可稽等情，本院認原告應已達於勞工殘
      廢給付標準表第八項所指「中樞神經系統機能遺存顯著障害，終身祗衹能從事
      輕便工作者」，即殘廢等級為第七級，原告請求被告賠償喪失勞動能力之損失
      ，自應准許；其計算為：以第七級計算其喪失勞動力程度約為69.21%，亦有學
      者論述可參，且為目前實務見解所採認，原告主張以此為計算減少勞動力之標
      準，亦為可採。又原告每月之薪資原為二萬七千元，亦有公司支付明細在卷可
      參，則原告減少勞動力之月損害額為一萬八千六百八十七元（27,000×69.21%
      ，元以下四捨五入），原告今年二十五歲，算至退休年齡應為六十歲為可退休
      年齡（參照勞基法第五十四條第一項第一款規定），原告主張退休年齡為六十
      五歲，尚非可採，以此計算原告共喪失三十五年之勞動力，以霍夫曼計算法扣
      除年息百分之五之中間利息後，一次請求之賠償額為四百四十六萬六千三百六
      十九元。（18,687×12×19.00000000= 4,466,369，元以下四捨五入），原告
      請求賠償喪失勞動能力之損害，其超過四百四十六萬六千三百六十九玖元部份
      之請求，不應准許。
（四）精神慰撫金三百萬元部分：查原告受傷多處，肉體、精神受極大痛苦，本院斟
      酌實際情況，及原告年僅二十五歲、被告甲○○亦僅二十三歲、均為受僱工作
      之薪工身分、而唐辰公司雖係法人之經濟地位有所不同，惟唐辰公司已曾給付
      原告住院期間之醫療費用、看護費、薪資補償等共計一百零三萬四千八百二十
      六元等情形，為原告所不爭執，原告請求慰撫金三百萬元，自嫌過高，應予核
      減為一百二十萬元，方屬公允，逾此數額之請求，為無理由。
（五）綜上，原告得請求被告連帶給付之金額為五百七十四萬七千三百五十五元（計
      算式為：1,766+79,200+4,466,389+1,200,000=5,747,355,831,570）。
（六）應再審究者為，唐辰公司可否主張原告為與有過失而應負過失相抵之責任？
      按，損害之發生或擴大，被害人與有過失者，法院得減輕賠償金額或免除之。
      重大之損害原因，為債務人所不及知，而被害人不預促其注意或怠於避免或減
      少損害者，為與有過失。前二項之規定，於被害人之代理人或使用人與有過失
      者，準用之。民法第二百十七條亦定有明文。查，原告係奉派出差後回途中發
      生車禍，當時係乘坐於被告甲○○所駛之自小客車後座，按車輛後座之人係因
      藉駕駛人載送而擴大其活動範圍，駕駛人應認係後座之人之使用人，甲○○應
      認係原告之使用人，唐辰公司認甲○○為原告之受僱人等語，雖非可採，而原
      告雖亦否認有叫被告胡先生開快車及予稱讚等情，然甲○○既屬有過失，業據
      論述如上，原告（乘客）自亦應承擔駕駛甲○○之過失負其責任，依據上開所
      述，仍認得準用第二百十七條第一項規定以類推適用民法第二百二十四條規定
      依同法第二百十七條第一項規定，減輕賠償金額（參照七十四年台上字第一一
      七○號判例）。被告唐辰公司辯稱原告應負與有過失責任等語，即屬有據，原
      告主張其不適用與有過失之規定等語，則無足取。故原告既應承擔駕駛甲○○
      之過失，而負與有過失責任，依其過失情形，本院認原告應負三分之一過失之
      責任。
七、綜上所述，原告請求被告連帶給付三百八十三萬一千五百七十元（計算式為：
    1,766+79,200+4,466,389+1,200,000=5,747,355 (x2/3) =3,831,570元）及自起
    訴狀繕本送達翌日即被告甲○○自九十年四月二十五日起、被告唐辰公司自九十
    年五月三日起，均至清償日止，按年息百分之五計算之利息之範圍內，為有理由
    ，應予准許。至原告逾上開數額以外之請求，則為無理由，應予駁回。
八、原告及被告唐辰公司均陳明願供擔保，聲請宣告假執行或免為假執行，經核原告
    勝訴部分，合於法律規定，爰分別酌定相當之擔保金額宣告之；原告其餘假執行
    之聲請，因訴之駁回而失所依據，不予准許。
九、本件事證已臻明確，兩造其餘攻擊防禦及舉證，核與判決結果不生影響，爰不另
    一一論述，附此敘明。
十、結論：本件原告之訴為一部有理由，一部無理由，並依民事訴訟法第七十九條但
    書、第八十五條第二項、第三百九十條第二項、第三百九十二條，判決如主文。
中　　　華　　　民　　　國　　九十一　　年　　　七　　　月　　　十一　　日
                                  民事第三庭法      官　張明輝
右為正本，係照原本作成。
如對本判決上訴，須於判決送達後廿日內向本院提出上訴狀
中　　　華　　　民　　　國　　九十一　　年　　　七　　　月　　　十二　　日
　　　　　　　　　　　　　　　　　　　　　　法院書記官　周其祥
